臺灣高雄地方法院民事判決　九十二年度訴字第三三八一號
　　原　　　告　乙○○
　　訴訟代理人　甲○○
　　被　　　告　丙○○
右當事人間因傷害等案件，原告提起刑事附帶民事訴訟請求損害賠償（九十二年附民
字第一五號），經刑事庭移送前來，於九十三年五月二十日辯論終結，本院判決如左
：
    主    文
被告應給付原告新臺幣壹拾柒萬柒仟元，及其中新臺幣壹拾萬元部分自民國九十二年
一月十日起至清償日止按週年利率百分之五計算之利息。
原告其餘之訴駁回。
訴訟費用由被告負擔五分之一，餘由原告負擔。
本判決就原告勝訴部分得假執行。
    事 實 及 理 由
一、本件被告丙○○經合法通知，未於最後言辯論期日到場，核無民事訴訟法第三百
    八十六條各款所列情形，爰依原告聲請，由其一造辯論而為判決。
二、原告起訴主張：兩造為夫妻關係，因雙方有感情、金錢、及事業等問題，原告乃
    離家別居，民國九十年四月二十七日十六時許，兩造在高雄市○○區○○街五十
    巷十九號之辦公室內，因爭奪汽車鑰匙發生爭執，被告出手拉扯原告，致原告受
    有兩手多處瘀傷之傷害；九十年五月二十八日九時許，原告返回高雄縣仁武鄉○
    ○村○○路一二三號被告住處拿取其所有之胡琴四把時，為被告阻止，二人因而
    發生爭執拉扯，被告於爭執拉扯中，欲從原告手中搶過胡琴，並將之摔在地上，
    且將原告推開，不讓其拿取胡琴，致原告跌倒而受有右膝及右手臂擦傷之傷害，
    胡琴四把折斷而損壞。同年六月十一日十二時許，兩造復因爭奪子女，因而在楠
    梓國小內某處一、二樓樓梯間發生爭吵，被告強行推拉原告，使原告背包內之手
    機掉落，遭被告大力踏壓而毀損，且被告亦出手毆打原告，致原告受有頸部挫傷
    及瘀傷六乘三公分、左手肘瘀傷零點五乘零點五公分、左手臂二公分乘二公分瘀
    傷及右臀挫傷之傷害，爰依民法第一百八十四條、一百九十五條及第一百九十六
    條之規定，請求被告將遭毀損之物胡琴四把及手機回復原狀，交付原告，被告如
    無法回復原狀，應給付原告新台幣（下同）三十四萬四千五百元；被告應給付原
    告五十萬元及自及自起訴狀繕本送達翌日起至清償日止，按年息百分之五計算之
    利息，並請求依職權宣告假執行。
三、被告則以：上開胡琴為伊出錢購買供銷售予其學生，手機亦是其出錢由原告買來
    自行使用，且手機門號0000000000號並登記於其名下，伊並未於九十
    年五月二十八日毆打原告，至同年六月十一日因原告欲帶走小孩，伊有拉扯原告
    皮包，惟原告並未因此跌倒，伊為正當防衛等語置辯。
四、原告主張之事實，業據其於刑事庭提出診斷證明書二份、受理家庭暴力事件驗傷
    診斷書一份及照片八紙為證，被告固不否認有於九十年五月二十八日九時許及同
    年六月十一日十二時許，在右揭地點與原告發生爭執之情事，惟否認有傷害及毀
    損之行為，然查：
  (一)被告於九十年五月二十八日九時許，因不讓原告拿走胡琴而強推原告，致原告跌
    倒，又將原告所有之胡琴四把摔在地上折斷等情，業據原告提出健仁醫院診斷證
    明書一份，可證其確受有右膝及右手臂擦傷之傷害；且前揭四把胡琴均已折斷毀
    損，亦經檢察官於偵查時當庭勘驗無誤（見偵查卷第八十五頁），並有其於本石
    所提照片六紙在卷可資佐證。再證人即被告之連襟葉福清於上開刑事案件二審審
    理時亦證稱：當天由伊陪原告回被告家拿胡琴，原告上三樓後，樓上傳來吵架聲
    ，伊即跑上去，看到被告不讓原告拿取胡琴，原告從衣櫥拿出胡琴，每拿一把被
    告就摔一把，並且有拉扯，胡琴才會斷裂，被告且有將原告推向牆壁，並將原告
    推下樓，意思是要原告趕快離去等語屬實，參諸原告所受之傷右膝擦傷，亦與一
    般因相互拉扯，手部可能因使力過猛或不當造成腫痛或扭傷之傷害不同，證人葉
    福清又證述被告有推撞之行為，則原告所受之傷係因被告之推撞所造成，應無疑
    義。至證人即被告之父林讚炎於上開刑事案件審理時雖到庭證稱：伊看到被告與
    原告搶二支胡琴，其中一支琴弦斷掉，伊妻上前搶下胡琴，因怕斷裂之胡琴會戳
    傷人；原告氣憤的說胡琴不給我，我也不要放在這裏，就將胡琴摔在地上，伊未
    看到被告將原告推倒在地等語。然證人林讚炎既為被告父親，護子心切，其證詞
    難免偏頗；況據其自承因膝蓋不好，過了幾分鐘才上樓等語，則證人林讚炎就被
    告與原告爭吵之過程，並未全程在場目睹，其證詞自難為被告有利之認定。又被
    告雖辯稱胡琴四把均是伊出錢，伊有所有權，伊與原告拉扯不讓其拿走胡琴係基
    於正當防衛云云。然查原告係以教授及演奏胡琴為業，被告則從事與教授及演奏
    胡琴無關之職業，此為兩造不爭執，上開胡琴顯為原告職業上必需之物，依九十
    一年六月二十六日修正前民法第一０一三條第二款規定，屬原告之特有財產，不
    因其出資何人有異。而原告取回其所有物，被告竟將之毀損，亦不能認係正當防
    衛，被告上開辯解亦不足採。
  (二)又被告於九十年六月十一日十二時許，在高雄市楠梓國小內，為不讓原告帶走渠
    二人所生之小孩林建陸，於爭奪小孩中，被告因強行推拉原告，致原告跌倒而受
    傷之事實，亦有原告所提健仁醫院受理家庭暴力事件驗傷診斷書一紙及診斷證書
    書一份可查，並經證人即楠梓國小老師曾淑珠於本院刑事庭具結證稱：伊是被告
    小孩的老師，是日中午用餐時間，被告之子跑到教室找伊，說被告及原告在打架
    ，要伊趕快跟他去，伊到二樓樓梯，看到他們二人站在台階那裏，地上有很多東
    西，好像是由原告皮包掉出來的，伊看到原告的皮包帶子斷掉，手機壞了，後來
    原告到教室去，伊記得看到原告身上有拉扯造成的傷痕，但部位已經不記得了等
    語屬實（見本院上開刑事卷第一七二頁），而被告於檢察官偵查時亦自承六月十
    一日楠梓國小那一次曾淑珠老師有看到等語（見偵查卷第三二頁），則被告確有
    因推拉而致原告受傷，應無可疑。原告因而受有頸部挫傷及瘀傷六乘三公分、左
    手肘瘀傷零點五乘零點五公分、左手臂二公分乘二公分瘀傷及右臀挫傷之傷害，
    有健仁醫院受理家庭暴力事件驗傷診斷書及診斷證明書各一份在本院上開刑事卷
    可稽，並經證人即醫師劉耀華於高雄高分院上開刑事案件結證屬實，且觀之原告
    所受之傷，除右臀部受有挫傷外，頸部亦有挫傷及瘀傷，左手背、左手肘瘀傷等
    傷害，遍及全身，應非係原告不小心跌倒所致，是被告所辯，應無可採。
  (三)被告因上開傷害、毀損犯行，業經刑事庭判處罪刑確定，有台灣高等法院高雄分
    院九十二年度上易字第一五六八號判決在卷可憑，並經本院依職權調取上開案卷
    核閱無誤，是以被告上開傷害、毀損之行為，堪以認定。
五、按因故意或過失，不法侵害他人之權利者，負損害賠償責任；不法侵害他人之身
    體、健康、名譽、自由、信用、隱私、貞操，或不法侵害其他人格法益而情節重
    大者，被害人雖非財產上之損害，亦得請求賠償相當之金額。又不法毀損他人之
    物者，被害人賠償得請求其物因毀損所減少之價額。民法第一百八十四條第一項
    前段、第一百九十五條及第一百九十六條定有明文。次按物被毀損時，被害人除
    得依民法第一百九十六條請求賠償外，並不排除民法第二百十三條至第二百十五
    條之適用。原告因被告之上開犯行受有損害，業如上述，則原告依侵權行為損害
    賠償請求權，請求被告賠償原告所受之損害，自屬於法有據。至原告請求被告給
    付之各項損害賠償，是否准許，分述如次：
  (一)胡琴四把部分：系爭胡琴四把為原告所有，原告到庭已陳明上開胡琴琴筒已經破
    碎，無法修復，此核與本院勘驗上開相片情形相符，可認已不能回復原狀，依民
    法第二百十五條之規定，原告自得請求以金錢賠償其損害。查該胡琴四把之價值
    分別為北京烏木八角二胡一支一萬九千八百元，蘇州老紅木六角二胡一支一萬九
    千八百元，北京老紅木八角中胡一支二萬二千元，北京烏木六角二胡一支一萬五
    千四百元，有原告所提估價單在卷可佐。是原告請求被告給付七萬七千元部分（
    19800＋19800＋22000＋15400），為有理由，應予准許。其逾此部分之請求，為
    無理由，應予駁回。
  (二)精神慰撫金部分：原告因被告之傷害行為，致受身體上之傷害，其精神上自亦痛
    苦，本院審酌原告為國立藝專畢業，職司中樂師，從事教授胡琴及演出工作，而
    被告為大學畢業，從事醫療器材買賣業務；及原告九十年及九十一年薪資及執行
    業務所得分別為二十一萬九千二百五十元及十九萬六千三百二十二元，投資長圓
    國際貿易有限公司二百二十萬元，被告九十年及九十一年均無所得，投資長圓國
    際貿易有限公司二十萬元等情，有稅務電子閘門財產所得調件明細表在卷可查，
    被告傷害行為為二次，原告所受傷勢尚非嚴重等情，認原告請求被告賠償五十萬
    元，尚嫌過高，應以十萬元為適當，逾此部分之請求，為無理由，應予駁回。
六、另原告主張被告於九十年四月二十七日及同年五月二十八日傷害犯行，以及於九
    十年六月十一日之毀損行動電話犯行請求賠償部分，按刑事訴訟諭知無罪、免訴
    或不受理之判決者，應以判決駁回原告之訴，刑事訴訟法第五百零三條第一項定
    有明文。因被告此部分傷害、毀損犯行，業經刑事庭以犯罪不能證明，而不另為
    無罪之諭知確定（台灣高等法院高雄分院九十二年度易字第一五六八號判決參照
    ），則原告此部分損害賠償之請求，不應准許，應予駁回。
七、綜上所述，原告依侵權行為之法律關係，請求被告給付原告十七萬七千元，及其
    中十萬元部分自起訴狀繕本送達翌日即九十二年一月十日起至清償日止，按年息
    百分之五計算利息之部分，為有理由，應予准許。逾此部分之請求，為無理由，
    應予駁回。
八、本判決就原告勝訴部分為所命給付未逾五十萬元之判決，乃依民事訴訟法第三百
    八十九條第一項第五款之規定，依職權宣告假執行。至原告固聲請本院依職權宣
    告假執行，惟依職權宣告假執行，本不待原告聲請，法院即應職權為之，此聲請
    僅有促請本院注意效力，是就其敗訴部分，爰不另為駁回假執行聲請之諭知，附
    此敘明。
九、據上論結，本件原告之訴，為一部有理由，一部無理由，依民事訴訟法第七十九
    條但書、第三百八十五條第一項前段、第三百八十九條第一項第五款，判決如主
    文。
中　　　華　　　民　　　國　　九十三　　年　　　六　　　月　　  三  　　日
                                    民事庭
~B法　　　官　蔡廣昇
右為正本係照原本作成。
如不服本判決，應於送達後廿日內，向本院提出上訴狀並表明上訴理由，如於本
送達前提起上訴者，應於判決送達後十日內補提上訴理由書（須附繕本）。
中　　　華　　　民　　　國　　九十三　　年　　　六　　　月　　　　三　　日
~B法院書記官　陳怡如
